臺灣高等法院刑事裁定　　　　　　　 100年度侵聲再字第30號
再審聲請人　
即受判決人　陳蓬駒
上列聲請人因妨害性自主案件，對於本院96年度重上更（三）字
第210號，中華民國97年6月25日第二審確定判決及最高法院97年
度台上字第5052號判決（第一審判決案號：臺灣板橋地方法院89
年度少連訴字第48號，起訴案號：臺灣板橋地方法院檢察署89年
度偵字第16768、18686號），聲請再審，本院裁定如下：
    主  文                                               
再審之聲請駁回。                                         
    理  由                                               
一、聲請意旨略以：依卷內所載告訴人報案紀錄，最近一次案發
    時間為民國89年7月12日22時，案發地點為臺北縣三重市（
    現已改制為新北市三重區○○○○路55巷2號2樓，惟原確定
    判決所載案發時間為89年7月12日上午9時20分許至12時許間
    之某時，案發地點為臺北縣三重市○○街35號2樓，則原確
    定判決所載案發之時、地與報案所陳時、地均有不同，已有
    未洽。又原確定判決以馬偕紀念醫院及縣立三重醫院驗傷診
    斷書作為認定再審聲請人即受判決人陳蓬駒（下稱聲請人）
    有罪之依據，惟上開二驗傷證明除分別逾案發時間達3日及8
    日外，就A女受傷位置，前者記載為會陰部5點鐘位置，後者
    記載為10點鐘位置，原確定判決未對上開2紙驗傷單之歧異
    詳加斟酌，亦有未洽。另審酌被害人A女於89年7月15日製作
    之警詢筆錄，就其陳述之完整性，實非3歲小孩所能完成，
    是該筆錄之真實性實令人質疑，應無證據能力。況被害人A
    女之父於案發後，竟持前開縣立三重醫院診斷證明書提起附
    帶請求民事訴訟，向聲請人請求新台幣600萬元之賠償金，
    是告訴人提起本件訴訟，無非係以刑事告訴為目的藉以要脅
    聲請人。上開事證均係刑事訴訟法第420條第1項第6款規定
    所得提起再審聲請之新證據，請鈞院詳查云云。
二、按最高法院以違背法律上之程式，駁回當事人上訴而確定之
    判決，因不具實體確定力，不得為聲請再審之客體，聲請人
    應以最後事實審法院之實體判決為聲請再審之客體，最高法
    院72年度台抗字第270號判例參照。查最高法院97年度台上
    字第5052號刑事判決，就聲請人涉犯妨害性自主罪，係以聲
    請人提起第三審上訴，未敘述適法之第三審上訴理由，其上
    訴違背法律上之程式，而駁回聲請人之第三審上訴。是本件
    聲請人就上開最高法院判決聲請再審部分，自屬違反法律上
    之程式。
三、另按因發見確實之新證據，足認受有罪判決之人應受無罪之
    判決者得聲請再審，固為刑事訴訟法第420條第1項第6款所
    明定。惟所謂發見新證據，係指該證據當時已經存在，為法
    院及當事人所不及知，不及調查斟酌，至其後始行發見，且
    就證據本身形式上觀察，固不以絕對不須經過調查程序為條
    件，但從證據之本身形式上觀察，必須可認為確實足以動搖
    原確定判決者，始足當之，最高法院88年度台抗字第257號
    裁定意旨參照。此受理聲請再審之最後事實審法院，應就聲
    請再審理由之所謂「新證據」，是否具備事實審判決前已經
    存在，為法院、當事人所不知，事後方行發見之「嶄新性」
    ，及顯然可認足以動搖原有罪確定判決，應為無罪、免訴、
    免刑或輕於原判決罪名之「顯然性」二要件，加以審查，為
    判斷應否准予開始再審之準據，亦有最高法院85年度台抗字
    第308號裁定意旨參考。經查：本件聲請人雖否認有涉犯妨
    害性自主之犯行，而提起本件再審，聲請意旨並以：原確定
    判決作為認定犯罪依據之馬偕紀念醫院及縣立三重醫院驗傷
    診斷書，距所稱案發時間已有數日，又記載之內容亦有歧異
    云云，然此已業經原確定判決於理由欄內詳敘其調查證據之
    結果及取捨證據認定之理由，並就聲請人否認犯罪所持之辯
    解，認不足採信，而可執為有利於聲請人認定之依據，一一
    予以指駁或說明（見原確定判決第13至16頁），又聲請人復
    略以：依卷內所附告訴人報案紀錄，足見原確定判決所載案
    發之時、地與報案時所陳均有不同云云置辯，惟原確定判決
    既已於理由內詳加說明，就被害人A3於警局之指述、證人員
    警陳億珊證述警詢過程、案發當日A3由外祖母黃嚴春燕接回
    家後之狀況、事後A3於接受心理諮商輔導時之表現及反應、
    被告妻子或女兒事後找告訴人A1父母下跪求情暨法務部調查
    局之測謊鑑定結果等綜合以觀，認聲請人有觸犯妨害性自主
    罪行，聲請人前開所稱自非顯然足以動搖原判決，而可對聲
    請人為更有利之判決，殊與上開「顯然性」之要件不合，況
    上開爭執之事項，亦係聲請人於原確定判決調查、審理時即
    已明知之事，當無事後始經發現之可言，亦與「嶄新性」之
    要件不符，難認合於刑事訟法第420條第1項第6款聲請再審
    之理由。是聲請人再以上揭已經原確定判決認定取捨之證據
    為由提起本件再審，自屬無據。而本件聲請人無非係就原確
    定判決理由已說明或原確定判決採證認事職權之適法行使再
    行爭執，進而主張對自己有利之判斷，本件既無所謂發現確
    實新證據之情事，自難認為有再審之理由。至聲請人另以告
    訴人提起本件訴訟，無非係以刑事告訴為目的藉以要脅聲請
    人云云，惟前開所稱與原確定判決認定聲請人所犯妨害性自
    主犯行無涉。又刑事訴訟之再審及非常上訴制度，雖均為救
    濟已確定之刑事判決而設，但再審係為原確定判決認定事實
    錯誤而設之救濟程序，非常上訴程序則在糾正原確定判決法
    律上之錯誤，如對於原確定判決係以違背法令之理由聲明不
    服，則應依非常上訴程序循求救濟，二者迥不相侔。是聲請
    人所指被害人A女前開警詢筆錄應無證據能力等情，縱令屬
    實，亦屬判決是否違背法令，得否提起非常上訴之問題，聲
    請人據以聲請再審，自有違法律程式，併予敘明。
四、綜上，本件聲請人就上揭本院96年度重上更（三）字第210
    號刑事確定判決聲請再審，其所持之再審理由無非係就原確
    定判決理由已說明或原確定判決採證認事職權之適法行使再
    行爭執，進而主張對自己有利之判斷，自難認為有再審之理
    由；另聲請人就最高法院97年度台上字第5052號判決聲請再
    審，亦屬違反法律上之程式，均業如上述，從而，本件聲請
    人再審之聲請為無理由及不合法，自應予以駁回。
據上論斷，應依刑事訴訟法第433條、第434條第1項，裁定如主
文。
中    華    民    國    100    年    11    月    11   日
                  刑事第二十庭審判長法  官  楊力進 
                                    法  官  詹駿鴻 
                                    法  官  王世華   
以上正本證明與原本無異。
如不服本裁定，應於收受送達後五日內向本院提出抗告狀。
                                    書記官  周恩寧 
中    華    民    國    100    年    11    月    11   日